臺灣臺中地方法院刑事判決
110年度交簡上字第213號
上  訴  人  臺灣臺中地方檢察署檢察官
被      告  黃信偉




上列上訴人因被告過失傷害案件，不服本院110年度中交簡字第1
240號民國110 年6月16日第一審簡易判決（聲請簡易判決處刑案
號：110年偵字第13974號），提起上訴，本院管轄之第二審合議
庭判決如下：
    主    文
上訴駁回。
    犯罪事實
一、黃信偉未領有小型車普通駕駛執照，於民國109年7月9日凌
    晨，駕駛車號000-0000號自用小客車（下稱ANK-1623號小客
    車），沿臺中市太平區長億六街由西往東方向行駛，於同日
    凌晨5時43分許，通過臺中市太平區長億六街與中南路交岔
    路口（下稱上開交岔路口）後繼續沿長億六街由西往東方向
    直行時，本應注意汽車行駛在劃有分向限制線之路段，不得
    駛入來車之車道內，而依當時天候晴、光線為日間自然光線
    、路面鋪裝柏油、乾燥、無缺陷、無障礙物、視距良好，並
    無不能注意之情事，竟疏未注意上開規定，在劃有分向限制
    線之路段，駛入來車之車道內，適賴新宏駕駛車號000-0000
    號自用小客車（下稱AJV-9969號小客車），沿臺中市太平區
    長億六街由東往西方向行駛，行經上開路段，黃信偉所駕駛
    之ANK-1623號小客車左前側車身乃與賴新宏所駕駛之AJV-99
    69號小客車左側車身發生碰撞，且賴新宏所駕駛之AJV-9969
    號小客車因此向右閃避，右側車身復碰撞路邊之路標指示牌
    ，致賴新宏因而受有左大腿挫傷之傷害。黃信偉於肇事後，
    於未經有偵查權之機關或公務員發覺為犯嫌前，在警方前往
    現場處理時當場承認其為肇事人而願接受裁判。
二、案經賴新宏訴請臺灣臺中地方檢察署檢察官偵查後聲請簡易
    判決處刑。
    理    由
一、證據能力部分：
　　按被告以外之人於審判外之言詞或書面陳述，除法律有規定
    者外，不得作為證據；被告以外之人於審判外之陳述，雖不
    符合刑事訴訟法第159 條之1 至第159 條之4 之規定，但經
    當事人於審判程序同意作為證據，法院審酌該言詞陳述或書
    面陳述作成時之情況，認為適當者，亦得為證據。當事人、
    代理人或辯護人於法院調查證據時，知有第159 條第1 項不
    得為證據之情形，而未於言詞辯論終結前聲明異議者，視為
    有前項之同意，刑事訴訟法第159 條第1 項、第159 條之 5
    定有明文。查本件判決認定犯罪事實所引用之被告黃信偉以
    外之人於審判外之陳述，公訴人及被告迄至言詞辯論終結前
    均未聲明異議，且經本院審酌該等證據資料製作時之情況，
    並無違法不當及證明力明顯過低之瑕疵，堪認作為證據應屬
    適當，依上開規定，均具有證據能力。至於不具供述性之非
    供述證據，並無傳聞法則之適用，該等證據既無證據證明係
    公務員違背法定程序所取得，復經本院踐行調查證據程序，
    且與本案具有關聯性，亦均有證據能力。
二、認定犯罪事實之證據及理由：
  ㈠上揭犯罪事實，業據被告黃信偉於警詢、本院準備程序及審
    理時坦承不諱（見發查卷第19至21頁，本院交簡上卷第67、
    87、91頁），核與證人即告訴人賴新宏於警詢、偵查中指訴
    相符（見發查卷第23至27頁，他字卷第21至23頁），並有道
    路交通事故現場圖、道路交通事故調查報告表㈠㈡、臺中市政
    府警察局道路交通事故談話紀錄表-黃信偉、賴新宏、林宏
    儒、臺中市政府警察局舉發違反道路交通管理事件通知單影
    本、交通事故補充資料表、事故現場及車損照片25張、車輛
    詳細資料報表2份、證號查詢汽車駕駛人2份、賴新宏台新醫
    院診斷證明書影本等資料在卷可憑（見發查卷第33、35至37
    、43至47、49、51、53至65、67及71、69及73頁，他卷第15
    頁），上開補強證據足以擔保被告前開任意性自白之真實性
    ，核與事實相符，可採為證據。
  ㈡按汽車在未劃設慢車道之雙向二車道行駛時，在劃有分向限
    制線之路段，不得駛入來車之車道內，道路交通安全規則第
    97條第1項第2款定有明文。查被告駕駛汽車自應注意遵守上
    開規定，而依當時天候晴、光線為日間自然光線、路面鋪裝
    柏油、乾燥、無缺陷、無障礙物、視距良好，並無不能注意
    之情事，竟疏未注意上開規定，在劃有分向限制線之路段，
    駛入來車之車道內，致其所駕駛之ANK-1623號小客車左前側
    車身與告訴人所駕駛之AJV-9969號小客車左側車身發生碰撞
    ，且致告訴人所駕駛之AJV-9969號小客車因此向右閃避，右
    側車身復碰撞路邊之路標指示牌，被告顯有過失，並致告訴
    人受有前揭傷害，足認被告之過失行為與告訴人之傷害間，
    具有相當因果關係。
  ㈢綜上，本案事證明確，被告上揭犯行，洵堪認定，應予依法
    論科。
三、論罪科刑：
  ㈠按汽車駕駛人，無駕駛執照駕車、酒醉駕車、吸食毒品或迷
    幻藥駕車、行駛人行道或行經行人穿越道不依規定讓行人優
    先通行，因而致人受傷或死亡，依法應負刑事責任者，加重
    其刑至2分之1，道路交通管理處罰條例第86條第1項定有明
    文。復按刑法總則之加重，係概括性之規定，所有罪名均一
    體適用；刑法分則之加重，係就犯罪類型變更之個別犯罪行
    為予以加重，成為另一獨立之罪名。道路交通管理處罰條例
    第86條第1項關於汽車駕駛人，無駕駛執照駕車，因而致人
    受傷，依法應負刑事責任者，加重其刑至2分之1之規定，係
    就修正前刑法第284條第1項之過失傷害罪之基本犯罪類型，
    對於加害人為汽車駕駛人，因無駕駛執照駕車情形，因而致
    人受傷之特殊行為要件予以加重處罰，已就上述修正前刑法
    第284條第1項之罪犯罪類型變更之個別犯罪行為予以加重，
    而成另一獨立之罪名，自屬刑法分則加重之性質（最高法院
    99年度台非字第198號判決意旨參照）。
  ㈡被告於109年7月9日案發時未領得小型車普通駕駛執照之情，
    業據被告於警詢時自承在卷（見發查卷第19頁），復有公路
    監理電子閘門證號查詢汽車駕駛人資料附卷可稽（見發查卷
    第73頁）。被告無駕駛執照駕車，並因過失行為致使告訴人
    受傷，核被告所為，係犯道路交通管理處罰條例第86條第1
    項、刑法第284條前段之無駕駛執照駕車之過失傷害罪。
　㈢被告係無駕駛執照駕車，因而致人受傷，應依道路交通管理
    處罰條例第86條第1項規定，加重其刑。
  ㈣被告肇事後，於未經有偵查權之機關或公務員發覺為犯嫌前
    ，在警員黃志雄前往現場處理時當場承認其為肇事人而願接
    受裁判之情，有臺中市政府警察局道路交通事故肇事人自首
    情形紀錄表在卷可稽（見發查卷第41頁），經核符合自首要
    件，爰依刑法第62條前段規定減輕其刑，因同時存有上揭加
    重事由，依刑法第71條第1項規定先加後減之。
四、上訴意旨略以：被告於本案發生後，迄未與告訴人達成和解
    ，亦未向告訴人道歉，致告訴人深感痛苦與不平，原判決在
    未得有告訴人之宥恕並達成和解給付相當賠償金之情況下，
    僅判處被告拘役40日，得易科罰金，顯屬過輕，為此提起上訴
    ，請求從重量刑等語。
五、經查：
  ㈠按量刑之輕重，係屬法院得依職權自由裁量之事項，苟於量
    刑時，已依行為人之責任為基礎，並斟酌刑法第57條所列情
    狀，而未逾越法定範圍，又未濫用其職權，即不得遽指為違
    法（最高法院98年度台上字第6660號判決意旨參照）；且在
    同一犯罪事實與情節，如別無其他加重或減輕之原因，下級
    審法院量定之刑，亦無過重或失輕之不當情形，則上級審法
    院對下級審法院之職權行使，原則上應予尊重（最高法院85
    年度台上字第2446號判決意旨參照）。是法官於個案審判時
    ，依個案情節加以審酌量刑，倘無裁量濫用情事，要難謂其
    有違法、不當之處。查本件犯罪事實業據被告於警詢及本院
    審理時均坦承不諱，並有卷內證據為佐，是原審論罪科刑之
    認事用法自無違誤，且原審審酌被告車疏未注意行車安全，
    致肇生本案車禍，並致告訴人受有上開傷害，且兼衡被告之
    過失程度、告訴人所受傷害情形、被告犯罪後坦承犯行之犯
    後態度，被告雖已與告訴人以口頭約妥應賠償告訴人之金額
    ，惟迄今僅履行部分金額，告訴人請法院依法處理等情，依
    刑事訴訟法第449條第1項前段、第454條第1項，道路交通管
    理處罰條例第86條第1項，刑法第11條前段、第284條前段、
    第62條前段、第41條第1項前段，量處被告拘役40日，如易
    科罰金，以1 千元折算1 日，即已斟酌適用刑法第57條之規
    定，並未逾越法律所規定之範圍，亦無量刑過重或失輕之不
    當情形，本院自應予以尊重。
　㈡綜上所述，原審認事用法均無不當，量刑並屬妥適，檢察官
    上訴意旨請求撤銷原判決從重量刑，顯無理由，應予駁回。
據上論斷，應依刑事訴訟法第455條之1第1項、第3項、第368條
，判決如主文。 
本案經檢察官陳信郎聲請簡易判決處刑並提起上訴，檢察官蔣得
龍到庭執行職務。
中　　華　　民　　國　　110 　年　　10　　月　　27　　日
              刑事第九庭  審判長  法  官  陳培維
　　　　　　　　　                法  官  陳怡珊
　　　　　　　　　                法  官  彭國能
以上正本證明與原本無異。
不得上訴。
                                  書記官  陳宇萱
中　　華　　民　　國　　110 　年　　10　　月　　27　　日
附錄本案論罪科刑法條
中華民國刑法第284條
因過失傷害人者，處 1 年以下有期徒刑、拘役或 10 萬元以下
罰金；致重傷者，處 3 年以下有期徒刑、拘役或 30 萬元以下
罰金。
道路交通管理處罰條例第86條第1項
汽車駕駛人，無駕駛執照駕車、酒醉駕車、吸食毒品或迷幻藥駕
車、行駛人行道或行經行人穿越道不依規定讓行人優先通行，因
而致人受傷或死亡，依法應負刑事責任者，加重其刑至二分之一
。